臺灣高等法院高雄分院民事判決
111年度勞上易字第30號
上  訴  人  台灣電力股份有限公司

法定代理人  楊偉甫  
訴訟代理人  蘇俊誠律師
被 上訴 人  林道庸  
            張家興  
            吳俊昌  
            陳家興  
兼  共  同
訴訟代理人  朱偉中  
上列當事人間請求給付退休金差額事件，上訴人對於中華民國11
0年12月20日臺灣橋頭地方法院110年度勞訴字第167號第一審判
決提起上訴，本院於111年3月2日言詞辯論終結，判決如下：
    主      文
上訴駁回。
第二審訴訟費用由上訴人負擔。
    事實及理由
一、按第二審判決書內應記載之事實，得引用第一審判決。當事
    人提出新攻擊或防禦方法者，應併記載之。判決書內應記載
    之理由，如第二審關於攻擊或防禦方法之意見及法律上之意
    見與第一審判決相同者，得引用之；如有不同者，應另行記
    載。關於當事人提出新攻擊或防禦方法之意見，應併記載之
    ，民事訴訟法第454條第1項、第2項分別定有明文。本件兩
    造之聲明及陳述、不爭執事項與爭點、本院認定之事實與理
    由與第一審判決相同，均引用之。
二、上訴人於本院另辯稱：夜點費（下稱系爭夜點費）屬勉勵、
    恩惠性質，不具勞務對價性，非屬勞動基準法（下稱勞基法
    ）第2 條第3 款所稱之工資，並有民國94年修正後之勞基法
    施行細則、行政院勞工委員會（下稱勞委會）及經濟部函釋
    在案可佐。另被上訴人進入公司工作歷經夜點費調漲及台電
    公司電人一字第0000-0000號函，即已知悉上訴人夜點費為
    實物而非金錢給付；且經濟部109年10月5日經營字第109007
    01360號函記已說明系爭夜點費非屬工資項目，上訴人自應
    受拘束，原審判決上訴人敗訴，自有未當。再依臺灣臺北地
    方法院（下稱台北地院）110年度勞訴字第301號、337號、3
    60號民事判決意旨，被上訴人無請求上訴人於約定範圍外給
    付之權利云云。
三、本院之判斷：
  ㈠本院關於夜點費是否屬於工資而應列入平均工資計算退休金
    之爭點，除後述部分外，其餘攻擊或防禦方法之意見及法律
    上之意見與第一審判決相同，引用原審判決之記載。
  ㈡上訴人固辯稱：原審判決逕認夜點費為工資之一部，有違勞
    務對價性云云。惟查夜間工作違反人體正常之生理時鐘，可
    能導致勞工作息不正常、疲倦程度增加，進而影響勞工家庭
    生活、健康狀態，屬危險工時，足以推知勞工普遍不願在此
    危險工時之時段服勤。況就雇主而言，如廠場作業能採取日
    夜輪班制，亦有助於充分利用既有設備及產能而獲得較多利
    益。從而，相較於日班勞工，雇主對於輪值大夜班、小夜班
    之勞工，自需支出較高之薪資，始為衡平。又系爭夜點費既
    為輪值大夜班、小夜班之勞工所獨有，並係以勞工實際輪值
    工時為計算基準，顯與勞工提供勞務間有密切關連性，足認
    系爭夜點費具有勞務對價性，制度上亦具有經常性給付性質
    ，自應屬工資之一部分，自得將夜點費併予計入平均工資之
    範圍。
　㈢上訴人另辯稱：被上訴人因台電公司電人一字第0000-0000號
    函，即已知悉上訴人夜點費為實物而非金錢給付，經濟部10
    9年10月5日經營字第10900701360號函，上訴人應受拘束，
    原審判決上訴人敗訴，自有未當云云。惟查系爭夜點費是否
    屬於工資之一部分，本屬法院應依職權個案判斷之事項，行
    政機關之解釋、內部辦法，僅有參考性質，並無拘束法院之
    效力。又台北地方法院110年度勞訴字第301號、337號、360
    號民事判決乃個案見解，均不生拘束本院之效力，且當事人
    、事實及爭點亦非完全與本件相同，故本院不受上開判決見
    解之拘束，從而上訴人執前開民事判決所為抗辯，亦無足採
    ，難採為上訴人有利之認定。
四、綜上所述，被上訴人依勞基法第55條、第84條之2、台灣省
    工廠工人退休規則第9條第1項、第10條及等規定，請求上訴
    人給付各如原判決附表「應補發退休金」欄所示之金額，及
    自原判決附表「利息起算日」欄所示之日起至清償日止，按
    週年利率5%計算之利息，為有理由，應予准許。原審判命上
    訴人如數給付，並無違誤。上訴意旨指摘原判決不當，求予
    廢棄改判，為無理由，應予駁回。
五、據上論結，本件上訴為無理由，爰判決如主文。
中　　華　　民　　國　　111 　年　　3 　　月　　9 　　日
                          勞動法庭
                                  審判長法官  謝靜雯
                                  法      官  邱泰錄
                                  法      官  劉傑民
以上正本證明與原本無異。
本件不得上訴。
中　　華　　民　　國　　111 　年　　3 　　月　　9 　　日
                                      書記官  林家煜